臺灣高等法院臺中分院刑事判決　　　　　　　　　　九十三年度上易字第九五○號
　　上　訴　人　臺灣臺中地方法院檢察署檢察官
　　被　　　告　丙○○冒名陳.
右上訴人因被告偽造文書案件，不服臺灣臺中地方法院九十三年度易字第八一一號，
中華民國九十三年六月三十日第一審判決（起訴案號：臺灣臺中地方法院檢察署九十
三年度偵字第四七○一號），提起上訴，本院判決如左：
    主      文
上訴駁回。
    理      由
一、本案經本院審理結果，認第一審判決本件公訴不受理，並無不當，應予維持，並
    引用第一審判決書記載之理由（如附件）。
二、本件公訴人係以：刑法連續犯之成立，必須行為人多次犯罪行為係基於一個概括
    犯意，始能成立，若中途另有新犯意，縱所犯為同一罪名，因非連續其初發之意
    思，亦不能成立連續犯，最高法院九十三年台上字第三一號判決即有認犯罪時間
    相隔五個月餘，不構成連續犯，本案被告丙○○（以下簡稱為被告）之犯罪時間
    為九十二年三月二十二日，而原審法院九十三年度易字第五○九號案件之起訴書
    只針對九十二年十二月二十七日之被告相同犯行起訴，二者之犯罪時間相隔九個
    多月，被告亦未曾供述兩者係基於同一犯罪故意所為，被告此二行為應不成立連
    續犯關係，原審判決誤認重複起訴，而判決本件公訴不受理，應有違誤等情詞，
    提起上訴。
三、惟按：已經提起公訴之案件，在同一法院重行起訴者，應諭知不受理之判決，此
    於刑事訴訟法第三百零三條第二款定有明文。又刑法第五十六條所規定連續犯之
    成立，除行為人客觀上先後所為之數行為，須逐次實施而具連續性並侵害同性質
    之法益，亦即每一前行為與次行為在時間差距上可以分開，在刑法評價上各具獨
    立性之外，行為人在主觀上並須具有概括犯意，始足構成（最高法院八十六年度
    台上字第三二九五號判例參照）。而所謂之概括犯意，係指行為人主觀上在實施
    犯罪之初，即有始終一貫之犯意，而後本此一貫之犯意反覆實施其犯罪行為之情
    形而言。其先後犯罪時間差距之長短，僅為判斷行為人有無概括犯意之部分參酌
    依據，而非唯一標準。故縱使先後之犯罪時間有相當差距，亦非無可能係基於概
    括犯意反覆而為；另縱使犯罪時間相近，但後來之犯罪如係另起新的犯意之情形
    ，縱使所犯罪名相同，亦不屬於連續犯之範圍。
四、經查：
（一）本案被告前曾於九十二年十二月二十七日晚間不詳時間起至同日十九時五十分
      許，在臺中縣豐原市○○路二號「太平洋百貨公司」內涉嫌竊取毛衣、皮包、
      圍巾等物，經警查獲，並冒用其妹陳阮慧娟名義，於犯罪嫌疑人口卡片上偽造
      「陳阮慧娟」簽名一枚、及以「陳阮慧娟」名義按捺指紋一枚，足以生損害於
      偵查犯罪機關偵查犯罪之正確性及「陳阮慧娟」本人等情，業經臺灣臺中地方
      法院檢察署檢察官以九十三年度偵字第七三七號偽造署押提起公訴，並於九十
      三年二月六日十一時四十五分許繫屬於原審法院臺中簡易庭，有該署九十三年
      二月六日甲○守謹九三偵七三七字第○○八五一號函文一份附於原審法院臺中
      簡易庭九十三年度中簡字第三一五號卷內可明（嗣經簽移原審法院九十三年度
      易字第五○九號審理）。雖在上開刑事案件，檢察官僅起訴被告於九十二年十
      二月二十七日之偽造署押犯行，但被告另於九十二年五月一日十四時三十分許
      ，在臺中市○區○○○路一段四二三號「廣三百貨公司」竊取女用皮包等物，
      經警查獲，亦冒用其妹「陳阮慧娟」名義應訊，亦據原審法院職權調閱該院臺
      中簡易庭九十二年度中簡字第一二一九號全部卷宗查明（其偽造署押部分，已
      經原審法院另以九十三年度易字第五○九號審理）。被告於九十二年三月二十
      二日至九十二年十二月二十七日之間，既尚曾於九十二年五月一日有相同偽造
      署押之犯行，縱未經起訴，亦屬犯罪行為，自得採為判斷被告是否基於概括犯
      意而偽造他人署押之依據。公訴人上訴意旨亦未否認被告於九十二年五月一日
      亦有相同偽造署押之犯行，則公訴人以：被告於本案被起訴偽造署押犯行之犯
      罪時間為九十二年三月二十二日，另原審法院九十三年度易字第五○九號案件
      所起訴被告偽造署押犯行之犯罪時間為九十二年十二月二十七日，二者之犯罪
      時間相隔九個多月乙情，即認被告上開所犯非基於概括犯意所為，自有未合。
（二）又本案因公訴人及原審法院均未訊問被告，故被告未在偵查中及原審法院供述
      偽造他人署押之犯罪動機，惟本案被告於九十年間，曾因犯竊盜罪經檢察官提
      起公訴並由原審法院以該院九十一年度易字第六三號刑事案件受理後，被告因
      未到案，即由原審法院於九十一年間發佈通緝，後至九十二年三月間緝獲審理
      ，並於九十二年五月六日判處被告有期徒刑四月確定之後，被告亦未遵傳執行
      ，後由臺灣臺中地方法院檢察署檢察官於九十三年二月四日再發佈通緝，此有
      本院被告全國前案紀錄表在卷可稽。依據此情，被告於本院供稱：係因害怕被
      關，且因其妹陳阮慧娟並無前科，才冒用陳阮慧娟之名義應訊，進而偽造其署
      押乙節，應符情理而可採信。於客觀上，被告就上開三次竊盜案件遭警查獲，
      均冒用其妹陳阮慧娟名義應訊簽名，其犯罪型態亦屬相同，足見被告所犯三件
      偽造署押案件，確係本於其同一偽造署押之概括犯意反覆為之，應屬連續犯而
      為同一案件無誤，原審判決之認定，應無錯誤。
五、被告上開所犯，既屬連續犯之裁判上一罪，公訴人於九十三年四月二日十一時四
    十五分許就同一案件，又向原審法院重行起訴，原審法院乃依據刑事訴訟法第三
    百零三條第二款、第三百零七條之規定，不經言詞辯論，而諭知本件公訴不受理
    之判決，核無不合。公訴人仍以前開情詞提起上訴，其上訴核無理由，應予駁回
    。
六、據上論斷，應依刑事訴訟法第三百七十三條、第三百六十八條，判決如主文。
本案經檢察官乙○○到庭執行職務。
中      華      民      國　    九十三     年     十      月    二十　　日
                                臺灣高等法院臺中分院刑事第三庭
                                      審判長法  官　江　錫　麟
                                            法　官  胡　忠　文
                                            法　官　廖　柏　基
右正本證明與原本無異。
不得上訴。
                                            書記官　詹  錫　朋
中      華      民      國　    九十三     年     十      月   二十一 　日
                                                                        Ｒ
